【裁判字號】    89,訴易,143
【裁判日期】    900501
【裁判案由】    侵權行為損害賠償
【裁判全文】
臺灣高等法院民事判決  八十九年度訴易字第一四三號
    原      告  甲○○
    被      告  乙○○
右當事人間侵權行為損害賠償事件，本院判決如左：
    主    文
被告應給付原告新臺幣貳拾伍萬捌仟玖佰零元，及自民國八十九年十一月十四日起
至清償日止，按週年利率百分之五計算之利息。
原告其餘之訴駁回。
訴訟費用由被告負擔三分之二，餘由原告負擔。
    事    實
甲、原告方面：
一、聲明：
    (一)被告應給付原告新台幣（下同）三十萬九千二百九十五元及自起訴狀繕本送達
      （即八十九年十一月十三日）翌日起至清償日止，按週年利率百分之五計算利
      息。
二、陳述：
    (一)被告於民國八十八年五月十五日上午十時十分許，駕駛車號K七─六二七五號
      自用小客車，由台北縣土城市○○路往台灣板橋地方法院（下稱板橋地院）方
      向行駛，行經青雲路四十九巷前之交叉路口欲左轉時，應注意其所駕駛之車輛
      為轉彎車應禮讓直行車先行，且當時係白天，天氣晴朗，該路段為鄉道，有快
      慢車道，亦無障礙物，視線甚佳，能注意卻未注意原告騎乘車號UTM-二○二號
      輕機車沿青雲路往板橋方向直行前來，竟搶先左轉，致原告所騎乘之機車遭被
      告撞擊，並受有頭部外傷及挫傷性出血、腦震盪、頸椎損傷併脫位、腹部及背
      部挫傷等傷害，被告業經板橋法院刑事庭判決被告應處拘役五十日在案。原告
      因受上揭傷害，計受有下列損害：
      醫療類費部分：已支出醫療費用六萬二千二百九十五元。
      計程車費部分：原告主張其自家中前往馬偕紀念醫院（以下簡稱馬偕醫院）
        治療十三次（來回二十六趟），每趟計程車費車資為四百元，所花費計程車
        費用共計一萬零四百元，因搭乘計程車無法每次取得收據，故以一次之收據
        為基礎計算。
      減少勞動能力所失利益：原告任職於三盛製衣廠股份有限公司，任平車拷克
        之工作，每月薪資為三萬二千二百元，原告自八十八年五月十五日事故發生
        後至八十八年九月一日止，因傷而無法工作，損失共計九萬六千六百元。
      精神慰撫金：原告係畢業於私立莊敬高中四年制夜間部服裝科，此次因頭部
        外傷並有挫傷性出血、腦震盪、頸椎損傷併脫位、腹部及背部挫傷等傷害，
        使原告身體難以負荷，健康狀況甚差，縱已日漸康復，但仍時常發生酸痛之
        後遺症，身體及精神上均遭受甚大之痛苦，非言語所得形容，計非財產之損
        害為十四萬元。
    (二)原告因被告駕駛小客車過失，不法侵害原告身體，計受有上開損害共計三十萬
      九千二百九十五元，爰依修正前民法第一百八十四條第一項前段、第一百九十
      三條第一項、修正前第一百九十五條規定請求被告如數賠償，暨其法定遲延利
      息。
三、證據：提出板橋法院八十九年度交易字第一四六號刑事判決書乙件、醫療費用證
    明單十六件、扣繳憑單、在職證明書、計程車費用收據、所得扣繳憑單各乙件。
乙、被告方面：
一、聲明：駁回上訴。
二、陳述：
    (一)原告請求之醫療費用應為一萬多元，且原告提出之薪資單據，亦無法證明其需
      休養三個月，而計程車費一萬多元部分，如原告因居住於深山，無公車可搭乘
      ，則無意見，惟原告居住於三峽，尚可搭乘公車前往，故其請求無理由。
    (二)被告之教育程度為國中畢業，目前職業為業務員，每月月薪約為二、三萬元，
      未婚。
丙、本院依職權向板橋法院檢察署調閱八十八年度偵字第二二八三五號、板橋地院八
    十八年度交易字第一四六號、本院八十九年度交上易字第三三一號過失傷害案卷
    及函馬偕醫院。
    理      由
一、原告主張被告於八十八年五月十五日上午十時十分許，駕駛車號K七─六二七五
    號自用小客車，由台北縣土城市○○路往板橋地院方向行駛，行經青雲路四十九
    巷前之交叉路口欲左轉時，應注意其所駕駛之車輛為轉彎車應禮讓直行車先行，
    且當時係白天，天氣晴朗，有快慢車道，亦無障礙物，視線甚佳，能注意卻未注
    意原告騎乘車號UTM-二○二號輕機車沿青雲路往板橋方向直行前來，竟搶先左轉
    ，致原告所騎乘之機車遭被告撞擊，並受有頭部外傷及挫傷性出血、腦震盪、頸
    椎損傷併脫位、腹部及背部挫傷等傷害，計受有下列損害醫療類費部分：六萬
    二千二百九十五元。增加生活上需要：前往馬偕醫院治療，計程車費支出一萬
    零四百元。減少勞動能力所失利益：九萬六千六百元。精神慰撫金：十四萬
    元，共計三十萬九千二百九十五元。被告過失不法侵害原告之身體，致受有上揭
    損害，爰依民法修正前民法第一百八十四條第一項前段、第一百九十三條第一項
    、修正前第一百九十五條規定請求如數賠償，暨其法定遲延利息。被告就其因駕
    駛自用小客車，因過失不法侵害原告之身體之事實，並不爭執，惟抗辯稱原告請
    求之費用過高等語。
二、原告主張前揭事實，業據提出板橋地院八十九年交易字第一四六號判決、醫療費
    用證明單為證，且為被告所不爭執，復經本院調閱板橋法院檢察署調閱八十八年
    度偵字第二二八三五號、板橋地院八十八年度交易字第一四六號、本院八十九年
    度交上易字第三三一號過失傷害案卷查明屬實，應堪信為真。
三、按因故意或過失，不法侵害他人之權利者，負損害賠償責任；又不法侵害他人之
    身體或健康者，對於被害人因此喪失或減少勞動能力或增加生活上之需要時，應
    負損害賠償責任；再不法侵害他人之身體、健康、名譽或自由者，被害人雖非財
    產上之損害，亦得請求賠償相當之金額，修正前民法第一百八十四條第一項前項
    、第一百九十三條第一項、修正前第一百九十五條皆定有明文。本件上訴人因過
    失行為致被上訴人受傷已如前述，則上訴人對被上訴人財產上及非財產上之損害
    應負賠償責任自不待言。故對被上訴人請求上訴人賠償費，是否應予准許，分述
    為次：
  (一)醫療費用部分：原告主張因受前揭傷害，計支出醫療費用六萬二千二百九十五元
    ，固據提出醫療單據十六件（見附民卷第十四至二一頁）。惟其中五萬零二百五
    十二元（28910+1747+642+998+686+652+1217+763+763+663+587+587+11500+587+
    537＝50252），係屬健保支出部分，核保險制度旨在保護被保險人，非為減輕損
    害事故加害人之責任，保險給付請求權之發生，係以定有支付保險費之保險契約
    為基礎，與因侵權行為所生之損害賠償請求權並非出於同一原因。後者之損害賠
    償請求權殊不因受領前者之保險給付而喪失，兩者除有保險法第五十三條關於代
    位行使之關係外，不生損益相抵問題，固經最高法院六十八年台上字第四二號判
    例著有明文。但該判例係針對保險法而為，旨在闡述保險人得代位行使被保險人
    對於加害人之損害賠償請求權時，被保險人即不得再向加害人請求損害賠償。傷
    害保險之保險人，依保險法第一百三十五條準用第一百零三條規定，固不得代位
    行使被保險人對於加害人之損害賠償請求權，惟全民健康保險法第八十二條規定
    ：「保險對象因汽車交通事故，經本保險提供醫療給付者，本保險之保險人，得
    向強制汽車責任保險之保險人代位請求該項給付」。全民健康保險法為保險法之
    特別法，依特別法優於普通法之原則，全民健康保險法第八十二條應先於保險法
    第一百三十五條、第一百零三條之規定而為適用。從而全民健康保險之被保險人
    因汽車交通事故，經全民健康保險提供醫療給付者，全民健康保險之保險人得向
    汽車強制汽車責任保險之保險人代位請求該項給付。而依強制汽車責任保險法第
    三十條規定，於該範圍內，加害人或強制汽車責任保險之被保險人之損害賠償請
    求責任因而解免，全民健康保險被保險人對於加害人之損害賠償請求權亦因而喪
    失。本件被告所有之自用小客車有參加汽車強制責任險，此為原告所不爭執，揆
    諸前開說明，原告因健保提供醫療支出五萬零二百五十二元，被告此部分損害賠
    償責任因而解免，原告即不得再向被告請求。另證書費七十元部分，核非屬醫療
    必需，而非增加生活上所必需支出之費用，不應准許，其餘醫療費用一萬一千九
    百零三元（00000-00000-00=11903），係屬醫療所必要支出之費用，應予准許。
  (二)計程車費部分：原告主張其自家中前往馬偕醫院治療十三次（來回二十六趟），
    每趟計程車費車資為四百元，所花費計程車費用共計一萬零四百元，業據提出計
    程車專用收據乙件為證（見本院卷第二二頁），被告就該收據之真正並不爭執，
    惟抗辯稱原告可搭公車云云。然原告因本件車件車禍受有頭部外傷及挫傷性出血
    、腦震盪、頸椎損傷併脫位、腹部及背部挫傷等傷害，傷勢不輕，則原告自家中
    前往馬偕醫院治療，自有坐計程車之必要，被告抗辯應坐公車云云，乃強人所難
    ，其抗辯不足採信，則原告因治療需要所支出計程車費用一萬零四百元，乃屬增
    加生活上所必要支出，應予准許。
  (三)減少勞動能力所失利益：原告主張其任職於三盛製衣廠股份有限公司，任平車拷
    克之工作，每月薪資為三萬二千二百元，此有原告提出之在職證明書（見本院第
    二一頁）、薪資扣繳憑單附卷可考（見附民卷第二二頁），並為被告所不爭執，
    而原告因受有前揭傷害，於八十八年五月十六日住院，八十八年六月二日出院，
    後於神經外科門診追縱治療，其修養期約需三個月，此有馬偕醫院九十年二月十
    九日馬院醫外字第００九三０四號函附卷可按（見本院卷第三四頁），是原告請
    求修養期間三個月工資損失計九萬六千六百元，應予准許。
  (四)精神慰藉金部分：查原告為民國五十九年二月十八日出生，畢業於私立莊敬高中
    四年制夜間部服裝科，原任職三盛衣廠股份有限公司，月薪有三萬二千二百元，
    因本件車禍致頭部外傷及挫傷性出血、腦震盪、頸椎損傷併脫位、腹部及背部挫
    傷等傷害，身體、精神受極大痛苦，而被告為為六十年六月十日出生，教育程度
    為國中畢業，目前職業為業務員，每月月薪約為二、三萬元，此經被告自陳在卷
    （見本院卷第四一頁），本院斟酌上開實際情況，及兩造之身分、地位，認原告
    請求精神慰藉金十四萬元為適當，應予准許。
四、從而，原告基於侵權行為之損害賠償請求權，請求被告賠償醫療費用一萬一千九
    百零三元，計程車費一萬零四百元、減少勞動能力損失九萬六千六百元、精神慰
    藉金十四萬元，共計二十五萬八千九百零三元，及自起訴狀繕本送達（八十九年
    十一月十三日）翌日即八十九年十一月十四日起至清償日止，按週年利率百分之
    五計算之法定遲延利息部分，洵屬正當，應予准許。逾此部分所為之請求，為無
    理由，應予駁回。
五、結論：本件原告之訴，為一部有理由，一部無理由，依民事訴訟法第七十九條但
    書，判決如主文。
中      華      民      國    九十      年      五      月    一    日
                                民事第十四庭
                                    審判長法  官  張  劍  男
                                          法  官  蔡  芳  齡
                                          法  官  蘇  芹  英
右正本係照原本作成。
不得上訴。
中      華      民      國    九十      年      五      月      四      日
                                          書記官  黃      愛


司法院資訊處製作；財團法人民間司法改革基金會備份。
